最高法院刑事判決　　　　　　　　　　　　　　　九十一年度台上字第三二四二號
　　上　訴　人　甲○○
　　選任辯護人　連一鴻
　　　　　　　　王東山
右上訴人因殺人案件，不服台灣高等法院中華民國九十一年四月四日第二審判決（九
十一年度上重訴字第一０號，起訴案號：台灣板橋地方法院檢察署九十年度偵字第一
五六八０號），提起上訴，本院判決如左：
    主  文
上訴駁回。
    理  由
本件原判決認定上訴人甲○○與何銀雀係男女朋友關係，原租屋同居於台北縣蘆洲市
○○街二二巷三十號十樓。二人分手後，何銀雀離去同居處，上訴人曾與何銀雀提議
復合之事，因有第三者介入，經上訴人屢次追問，均未獲置理，雙方迭生爭執。民國
九十年九月二十四日凌晨三時三十分許，何銀雀、何雅鈴姊妹前往上址對面即三十之
一號十樓整理物品，待何銀雀步出大門，即遭上訴人拉進上開同居處，擬再度談判。
詎雙方意見不合，上訴人即持一把菜刀抵住何銀雀之頸部，何雅鈴見狀，立即通知大
樓警衛報警。警員施勝隆扺達後，規勸上訴人不要衝動，上訴人立即以菜刀朝何銀雀
之頸部及身體其他部位揮砍，施勝隆見狀上前制止並奪下菜刀，上訴人再持預藏褲內
之一把水果刀猛刺何銀雀腹部、胸部，致何銀雀頭頸、胸腹、左手指、左手掌、右手
背、右手上臂、左大腿等處，共受有十八處之穿刺傷及砍劈傷，經送醫急救，仍於同
日凌晨三時三十五分許，因胸部利器傷，胸腔大量出血，引起失血性休克死亡，上訴
人為警當場逮獲等情。係以上開事實，迭據上訴人自白：因怨恨死者背叛而故意殺害
等語不諱，核與證人何雅鈴證述：伊看到上訴人拿菜刀架在姊姊脖子上，作勢要砍，
警員衝過去，上訴人就拿菜刀亂砍。及證人即台北縣警察局蘆洲分局延平派出所警員
施勝隆所證：伊到達現場時，上訴人拿菜刀抵住死者，伊叫其不要衝動，上訴人就砍
下去，伊即衝過去搶下菜刀，上訴人又拿水果刀朝死者身上刺殺等情相符。且有相驗
案件報告、勘驗筆錄、驗斷書、相驗屍體證明書及法務部法醫研究所鑑定書、現場相
片及扣案之菜刀、水果刀各一把附卷可稽。而扣案之菜刀、水果刀上沾黏之血液，與
被害人之ＤＮＡ｜ＳＴＲ型別均相同，復有內政部警政署刑事警察局鑑驗書在卷可考
。事證明確，犯行足堪認定，為其所憑之証據及認定之理由。而以上訴人若僅單純與
被害人商談復合之事而無殺人之犯意，何須手持菜刀，又預藏水果刀談判之理？況上
訴人自陳於同月二十四日凌晨三時許，即在客廳牆壁上寫著「來生再續」、「同命鴛
鴦」等字，已萌生殺人之意念。參以證人施勝隆結證：上訴人以菜刀扺住被害人之際
，被害人並未說：「上訴人有需要才去找她」「上訴人得不到就這樣」等剌激之語言
屬實。是上訴人事後所辯：原無殺人之意念，因受被害人言語之剌激，一時氣憤才動
手云云，為卸責飾詞，無足採信，亦於理由內逐一指駁。復說明：上訴人以水果刀朝
何銀雀之胸部行刺，穿過胸壁及第三、四、五肋間進入胸腔，深入肺臟，致胸腔內大
量出血，造成出血性休克而死亡，足見其下手甚猛，殺意至堅，而有殺人之犯意灼明
。因認上訴人所為，係犯刑法第二百七十一條第一項殺人罪。爰將第一審之不當判決
撤銷，審酌上訴人恣意殺人，殘無人道，漠視生命，未補償被害人家屬之損害，惟事
後有輕生之念，尚有悔意等一切情狀，援引刑法第二百七十一條第一項，量處無期徒
刑，並宣告褫奪公權終身。經核於法尚無違誤。查犯罪之時間及被害人之傷勢如何，
除有特殊情形外，並非構成犯罪事實之要素，有罪判決書關於犯罪時間及被害人傷勢
之記載，旨在辨別犯罪之同一性。本件原判決就上訴人萌生殺意、著手殺人及被害人
死亡之時間分別認定係在九十年九月二十四日凌晨三時許、三時三十分許、三時三十
五分許；又被害人共受有十八處之穿剌傷及砍劈傷，均已明白認定詳細記載，依此記
載，已達於可得確定之程度，而無礙於犯罪同一性之辨別，縱令與實際發生之時間有
些微之差距，而被害人之身體何一部位受到穿剌傷，何一部位受到砍劈傷？傷口大小
如何？亦無一一比對之必要。原判決事實之記載並無違背法令之問題。又查證據之取
捨及證據之證明力如何，均屬事實審法院得自由裁量、判斷之職權，苟其此項裁量、
判斷，並不悖乎通常一般之人日常生活經驗之定則或論理法則，又於判決內論其何
以作此判斷之心證理由者，即不得任意指摘其為違法，據為提起第三審上訴。究竟上
訴人係經警員規勸不要衝動之後才動手砍殺被害人？抑或舉刀砍殺之際，警員剛好進
來？何銀雀是否說了剌激之語言，上訴人才動手殺人？又上訴人在房門上寫下「真心
換絕情」，在牆壁上留下「來生再續」、「同命鴛鴦」等字之真義為何？原判決已說
明其證據取捨及證據證明力判斷之理由，此乃原審自由裁量、判斷之職權，自不得指
摘其採證違法。至原判決於理由欄第一項誤載扣案之菜刀、水果刀為上訴人所有，與
事實之記載及論結欄之說明有所出入，但此乃判決文字之顯然誤寫，非不得以裁定更
正之；另檢察官起訴書犯罪事實欄並未起訴上訴人施用毒品之犯行，其於證據及所犯
法條欄誤引毒品危害防制條例第二十條第三項，原判決未予論列，尤無已請求之事項
未予判決之違法。上訴意旨指摘原判決違法，非有理由，應予駁回。
據上論結，應依刑事訴訟法第三百九十六條第一項，判決如主文。
中      華      民      國    九十一    年      六      月     十三     日
                              最高法院刑事第四庭
                                  審判長法官  紀  俊  乾
                                        法官  黃  正  興
                                        法官  劉  介  民
                                        法官  陳  東  誥
                                        法官  張  春  福
      右正本證明與原本無異
                                              書  記  官
中      華      民      國    九十一    年      六      月     十七     日
